臺灣高等法院高雄分院刑事裁定　　　　100年度侵聲再字第1號
聲請再審人
即受判決人　　李森祺
上列聲請人因妨害性自主案件，對於本院98年度上更(一)字第98號
中華民國99年1 月29日確定判決（最高法院98年度台上字3667號
；起訴案號：臺灣高雄地方法院檢察署96年度偵緝字第242 號）
，聲請再審，本院裁定如下：
    主  文
再審之聲請駁回。
    理  由
一、聲請意旨略稱：(一)高雄縣警察局旗山分局89年5 月5 日告訴
    人第一次調查筆錄略載：他將陰莖進入我的陰道，並在體內
    射精，得逞後他自行用衛生紙擦拭陰莖。於檢察官96年8 月
    21日訊問告訴人：那個男的白白的精液有無留在妳住處？告
    訴人答：有，垃圾桶。檢察官又問：該男子擦拭的衛生紙有
    無丟在妳住處？告訴人答：有，他丟在我住處的垃圾桶。檢
    察官再問：衛生紙後來警方有無查扣？告訴人答：有，我兒
    子後來拿去當證據。檢察官又問：是否確定擦拭的衛生紙是
    丟在垃圾桶？告訴人答：有，確定。檢察官問：當日你家垃
    圾桶除了妳所稱所擦拭的衛生紙外，還有無其他衛生紙在垃
    圾桶？告訴人答：沒有，因為當時家裡沒有其他人，當時是
    近中午時，那個男的擦完就丟在垃圾桶。復於第一審97年6
    月24日審判長問：警詢時稱該人有射精是否屬實？告訴人答
    ：是。審判長問：當天是否就去醫院檢查？告訴人答：是。
    審判長問：案發之後到醫院之前，妳是否有清洗生殖部位，
    告訴人答：無。惟查，原確定判決卻記載：「惟詳核證人甲
    女於警詢、偵查及原審審理之全部證詞，均未陳述於該次性
    行為後，其下體留有被告之精液，可知證人甲女並非以其體
    內留有精液而認被告於該次性行為中有射精」等語（見原確
    定判決第7 頁第4 行至第7 行），對照被害人於警詢、偵查
    及審理時均證稱有在體內射精無訛，顯然原判決確有誤判。
    (二)內政部警政署刑事警察局89年7 月5 日刑醫字第62569
    號鑑驗結果，告訴人內褲以酸性磷酸酵素檢測法檢測結果，
    未發現可疑精斑。告訴人之陰道棉棒以酸性磷酸酵素檢測法
    檢測結果呈陰性反應。告訴人之陰道抹片以顯微鏡檢驗未發
    現精子細胞。衛生紙以酸性磷酸酵素檢測法檢測結果，呈陰
    性反應。長庚醫院97年3 月17日長庚院高字第723080號函旨
    ：依告訴人病歷資料顯示，告訴人並無明顯傷痕，未見陰道
    有何撕裂傷或磨損傷痕等情，足認告訴人並無遭強制性侵之
    情節。而告訴人於上開高雄縣警察局旗山分局89年5 月5 日
    第一次調查筆錄、檢察官96年8 月21日訊問及第一審97年6
    月24日審判時，均一致指述該男子係在其體內射精無訛，而
    刑事鑑驗結果卻無法供比對。原確定判決全憑告訴人警詢及
    審理前後不符而矛盾之指述為論據，未審酌上開長庚醫院病
    歷及刑事鑑驗結果，復未說明此等資料為何不足採為有利於
    被告認定之依據。(三)又關於上開衛生紙一團之鑑定，原判決
    略載：「因當時檢測結果呈陰性反應，我們判定沒有精液反
    應，所以未再進一步針對有無被告體液或為被告DNA 之萃取
    及檢驗……93年有新的檢驗技術『免疫染色法』……」等語
    （見原確定判決第7 頁第16行以下。按係原確定判決引述鑑
    定證人呂政鴻之證述內容）；惟依臺灣高等法院高雄分院98
    年度上更(一)98號，於98年8 月13日16時，恆股法官電話紀錄
    (三)，通話內容：詢問本案先前已採集被告唾液為比對鑑定，
    是否有另行採集體液再為比對鑑定之必要？承辦人回答：被
    告所採唾液與體液、精液所驗之DNA 皆屬相同，並無再為採
    集鑑定之必要等語（見本院卷第52頁聲請人所影印該案卷之
    通話紀錄）。準此，依前揭承辦人通話回話內容已證明體液
    與唾液和精液皆屬相同，即無所謂「技術性鑑定之問題」，
    原確定判決對檢驗鑑定結果之解讀有誤。(四)聲請人於99年1
    月12日審理時，曾具狀要求告訴人提出案發之初聲請人在場
    之證明，另因DNA 型比對不符，則案發當日是否係他人所為
    ，應加詳查，惟原審未敘明無庸調查之理由，顯有理由不備
    及證據調查未盡之違法。為此，聲請再審云云。
二、按因發見確實之新證據，足認受有罪判決之人應受無罪之判
    決者，得聲請再審，固為刑事訴訟法第420 條第1 項第6 款
    所明定。惟所謂發見新證據，係指該證據當時已經存在，為
    法院及當事人所不及知，不及調查斟酌，至其後始行發見，
    且就證據本身形式上觀察，固不以絕對不須經過調查程序為
    條件，但必須顯然可認為足以動搖原有罪確定判決，而為受
    判決人無罪、免訴、免刑或輕於原判決所認罪名之判決者為
    限。此受理聲請再審之最後事實審法院，應就聲請再審理由
    之所謂「新證據」，是否具備事實審判決前已經存在，為法
    院、當事人所不知，事後方行發見之「嶄新性」，及顯然可
    認足以動搖原有罪確定判決，應為無罪、免訴、免刑或輕於
    原判決罪名之「顯然性」二要件，加以審查，為判斷應否准
    予開始再審之準據；若判決前已經當事人提出或聲請調查之
    證據，經原法院捨棄不採者，即非該條款所謂發見之新證據
    ，不得據為聲請再審之原因（參考最高法院85年度台抗字第
    308 號、78年度台抗字第145 號裁定及77年度台上字第55號
    判決）。
三、經查：
(一)、就聲請人所舉上開聲請再審事由(一)部分，聲請人所引述上開
    告訴人警詢筆錄固陳稱：他將陰莖進入我的陰道，並在體內
    射精，得逞後他自行用衛生紙擦拭陰莖等語，但所引述上開
    檢察官偵查中及第一審審理時之陳述，告訴人並未陳稱：那
    個男的有在告訴人體內射精等情，而告訴人僅陳稱那個男的
    白白的精液有留告訴人住處，用衛生紙擦拭後，丟在告訴人
    住處的垃圾桶等情，聲請人認告訴人於警詢、偵查及審理時
    均證稱該男子有在體內射精無訛，已有誤會；況原確定判決
    敘明：「證人甲女（按指告訴人）於警詢時雖證稱，被告有
    在其體內射精，得逞後並自行用衛生紙擦拭陰莖等語，嗣於
    檢察官偵查及原審審理中則證稱無法確定被告是否在體內射
    精但被告有拿衛生紙去擦他下體部位等語，所證就被告有無
    在其體內射精乙節似有前後不符之矛盾。惟詳核證人甲女於
    警詢、偵查及原審審理之全部證詞，均未陳述於該次性行為
    後，其下體留有被告之精液，可知證人甲女並非以其體內留
    有精液而認被告於該次性行為中有射精。復觀之證人甲女上
    開警詢、偵查及原審審理中所證，均一致證述被告有使用衛
    生紙擦拭下體，顯然證人甲女所以於警詢陳述被告於該次強
    制性交行為中有射精，係因認知被告性交後有以衛生紙擦拭
    下體而主觀上認被告應有在其體內射精之故。是尚不能以證
    人甲女在警詢中之證述而認被告有在甲女陰道內射精……」
    等語（見原確定判決第6 、7 頁理由三部分），聲請人認原
    確定判決此部分認定係屬誤判，係個人片面之詞。
(二)、就聲請人所舉上開聲請再審事由(二)部分，有如上述，原確定
    判決既認定不能以證人甲女（即告訴人）在警詢中之證述而
    認被告有在甲女陰道內射精（見原確定判決第7 面11行、第
    12 行 ），並敘明：「本件甲女報警後，經採集相關檢體送
    驗，雖相關檢體均查無精液或精斑反應，有內政部警政署刑
    事警察局89年7 月5 日刑醫字第62569 號函可參（見警卷
    第8 頁），亦非可採為有利被告之證據。又【89年對證物衛
    生紙乙團係針對有無殘留精液、精斑做檢測，因當時檢測結
    果呈陰性反應，我們判定沒有精液反應，所以未再進一步針
    對有無被告體液或為被告DNA 之萃取及檢驗。89年當時係採
    「酸性磷酸酵素檢測法」，該時之技術是沒有辦法區隔男性
    與女性的DNA ，故當時對衛生紙並無檢測有無男性殘留的體
    液或細胞的檢測。93年有新的檢驗技術「免疫染色法」，此
    檢驗技術可區隔男性與女性的DNA ，現今如果把89年的證物
    送過來，我們可以依新技術再作進一步鑑定有無被告DNA 反
    應。而96年的鑑驗僅是單純將被告的唾液送檢驗，並沒有將
    89年送驗的檢體一併送回檢驗，96年鑑驗書之鑑驗結論是指
    ：因89年的鑑定結果，沒有發現其他人的DNA ，除了檢驗出
    毛髮是被害人的DNA 外，當然沒有辦法與96年的李嫌鑑驗結
    果作比較】等情，已據鑑定證人呂政鴻於本院審理時到庭證
    述在卷（見本院卷第98-104頁），依證人上開證詞，該89年
    扣案之衛生紙及其他檢體，因鑑驗技術之關係，並未針對檢
    體有無被告體液或DNA 反應做檢測，是上開內政部警政署刑
    事警察局89年及96年之鑑驗書尚難為有利於被告之認定。另
    89年送驗之檢體，因事隔多年已遭高雄縣政府警察局旗山分
    局銷毀，此有該局98年8 月31日高縣旗警偵字第0980010402
    號函文在卷可稽（見本院卷第71頁），是被告聲請再對該檢
    體為有無被告體液之鑑定，無從許可」等語（見原確定判決
    第7 、8 頁理由(三)，第7 頁第12行以下），聲請人認原確定
    判決未審酌上開長庚醫院病歷及刑事鑑驗結果，復未說明此
    等資料為何不足採為有利於被告認定之依據云云，尚有誤會
    。
(三)、就聲請人所舉上開事由(三)部分，原確定判決係引述鑑定證人
    呂政鴻在本院98年度上更(一)字第98號到庭證述鑑定上開證物
    衛生紙一團過程及結果等情形（詳原確定判決第7 頁15行起
    至第8 頁第2 行止）為依據，而認該89年扣案之衛生紙及其
    他檢體，因送驗當時鑑驗技術之關係，並未針對檢體有無被
    告體液或DNA 反應做檢測，是上開內政部警政署刑事警察局
    89年及96年之鑑驗書尚難為有利於被告之認定，其論證並未
    違論理法則。而上開本院98年度上更(一)98號所附恆股法官電
    話紀錄(三)，係受命法官於98年8 月13日16時，向刑事警察局
    法醫室承辦人詢問本案先前已採集被告唾液為比對鑑定，是
    否有另行採集體液再為比對鑑定之必要？承辦人回答：被告
    所採唾液與體液、精液所驗之DNA 皆屬相同，並無再為採集
    鑑定之必要一節之真意，係指先前已採集被告唾液鑑定DNA
    ，縱再採集被告體液、精液所驗之DNA 亦屬相同，並無再採
    集被告之體液及精液送鑑定DNA 之必要而言（其真意應係指
    每個人之唾液、體液、精液所驗之DNA 應屬相同，送驗其中
    一樣即可得該人之DNA ）。兩者並無矛盾，聲請人執上開通
    話紀錄內容而認原確定對於檢驗鑑定結果之解讀有誤，自屬
    誤會。
(四)、至於聲請人所舉上開事由(四)部分，以其於99年1 月12日審理
    時，曾具狀要求告訴人提出案發之初聲請人在場之證明，另
    因DNA 型比對不符，則案發當日是否係他人所為，應加詳查
    ，惟原審就此未調查，亦未敘明無庸調查之理由云云。惟原
    確定判決已詳敘認定聲請人有本案犯罪事實之證據及理由，
    並指駁聲請人所辯不足採之理由，故此尚不足以動搖原確定
    判決有罪之認定。況所稱DNA 型別比對不符云云，亦僅屬聲
    請人片面之詞。
四、綜上所述，聲請人所舉上開聲請再審事由，應屬對於原確定
    判決認事用法及證據取捨之爭執，自難認為符合刑事訴訟法
    第420 條第1 項第6 款聲請再審之正當事由，本件再審之聲
    請為無理由，應予駁回。
五、據上論結，應依刑事訴訟法第434 條第1 項，裁定如主文。
中    華    民    國  100     年    5     月    19    日
                  刑事第六庭    審判長法  官  王憲義
                                      法  官  簡志瑩
                                      法  官  邱永貴
以上正本證明與原本無異。
如不服本裁定應於送達後5 日內向本院提出抗告狀。
中    華    民    國  100     年    5     月    19    日
                                      書記官  盧雅婷